【裁判字號】    97,訴,97
【裁判日期】    970527
【裁判案由】    強盜
【裁判全文】
臺灣苗栗地方法院刑事判決                97年度訴字第97號
公  訴  人  臺灣苗栗地方法院檢察署檢察官
被      告  甲○○
指定辯護人  本院公設辯護人  乙○○
上列被告因強盜案件，經檢察官提起公訴（97年度偵字第676 號
），本院判決如下：
    主    文
甲○○犯強盜罪，累犯，處有期徒刑壹年玖月。又犯強盜罪，累
犯，處有期徒刑貳年玖月。應執行有期徒刑參年玖月。
    事    實
一、前科資料：
    甲○○前有違反麻醉藥品管理條例案件、竊盜及強盜案件，
    最後一次因竊盜及違反毒品危害防制條例案件，分別經本院
    以94年度易字第622 號判決判處有期徒刑1 年6 月，及95年
    度苗簡字第578 號判決判處有期徒刑6 月確定，應執行有期
    徒刑1 年10月，於民國96年7 月15日縮刑期滿執行完畢，構
    成累犯。
二、甲○○前因長期施用安非他命，致常出現幻聽現象，經常幻
    聽有人批評、責罵之耳語，在精神科臨床診斷為長年吸食安
    非他命引發之精神症狀，其因受到精神障礙之影響，雖能辨
    識其行為違法，但依其辨識而行為之能力明顯受損，屬於精
    神耗弱之人。因甲○○罹患精神衰弱症，行走於路上時主觀
    上常感知遭人批評，心生憤慨，竟萌生意圖為自己不法所有
    之犯意，而分別為下列行為：
  (一)先於97年2 月5 日下午5 時20分許，在苗栗縣苗栗市○○里
    ○○街111 號旁，以徒手毆打丁○○頭部致其倒地受傷之強
    暴方式，使丁○○不能抗拒，而強盜丁○○所有之行動電話
    （亞太MASHIMAROM710C黑色，內碼為OE3306F6）1 支，得手
    後乃據為己有。
  (二)復於97年2 月6 日上午11時40分許，在苗栗縣苗栗市○○里
    ○○路192 號前，見丙○○騎乘車號SLM-765 號機車行經該
    處，即以攔住丙○○之機車、徒手強行拉扯丙○○下車並毆
    打其成傷之強暴方式，至使丙○○不能抗拒，而強盜丙○○
    所有之機車鑰匙1 支及咖啡色皮包1 只（內有現金新臺幣（
    下同）930 元及發票4 張），得手後據為己有，並旋即持強
    盜所得現金100 元購買其所需用品保力達B1瓶、泡麵1 碗、
    雞蛋2 個及香煙1 包。嗣於97年2 月6 日中午12時許，為警
    循線在苗栗縣苗栗市○○道與台電街口查獲，並起出行動電
    話1 支及咖啡色皮包1 只（內有830 元及發票4 張）。
三、案經苗栗縣警察局苗栗分局報告臺灣苗栗地方法院檢察署檢
    察官偵查起訴。
    理  由
一、認定犯罪事實所憑之證據及理由
  (一)證據能力：
    按被告以外之人（包括證人、鑑定人、告訴人、被害人及共
    同被告等）於審判外之陳述雖不符刑事訴訟法第159 條之 1
    至之4 等4 條之規定，而經當事人於審判程序同意作為證據
    ，法院審酌該言詞陳述或書面陳述作成時之情況，認為適當
    者，亦得為證據；當事人、代理人或辯護人於法院調查證據
    時，知有刑事訴訟法第159 條第1 項不得為證據之情形，而
    未於言詞辯論終結前聲明異議者，視為有前項之同意，同法
    第159 條之5 定有明文。立法意旨在於傳聞證據未經當事人
    之反對詰問予以核實，原則上先予排除。惟若當事人已放棄
    反對詰問權，於審判程序中表明同意該等傳聞證據可作為證
    據；或於言詞辯論終結前未聲明異議，基於尊重當事人對傳
    聞證據之處分權，及證據資料愈豐富，愈有助於真實發見之
    理念，且強化言詞辯論主義，使訴訟程序得以順暢進行，是
    本件理由欄供述證據項所示證人丁○○及丙○○於警詢中之
    證言雖屬傳聞證據，惟既經被告甲○○未表示異議視為同意
    ，亦均具有證據能力，合先敘明。（見本院卷97年4 月29日
    審判筆錄第3 頁）
  (二)被告對本件犯罪事實均坦承不諱：
    訊據被告甲○○對於上開犯罪事實坦承不諱，而於偵訊時供
    稱：於97年2 月5 日下午5 時20分左右在苗栗市○○街 111
    號旁先打了一位女子然後再搶她的行動電話、又在97年2 月
    6 日早上10點在省立苗再過去一點約是西勢美公娼寮的附近
    路口搶一位騎機車女子的皮包等語（見97年度偵字第676 號
    卷51～52頁）；復於本院審理中坦承其犯行（見本院97年 4
    月29日審判筆錄第5 頁），核與證人丁○○及丙○○警詢訊
    時證稱被告於上開時、地搶劫渠等財物等語相符（見97年度
    偵字第676 號卷16～21頁），復有告訴人即證人丁○○傷勢
    照片4 張、丙○○傷勢照片1 張及大千綜合醫院診斷證明書
    1 份及贓物認領保管單據2 紙（見97年度偵字第676 號偵查
    卷第22～23、37、41、54～55頁）可資佐證；是被告甲○○
    之自白，核與事實相符，應堪採信。本件事證明確，被告上
    揭犯行，足堪認定，應予依法論科。
二、論罪科刑的理由：
  (一)被告成立之犯罪：
    核被告甲○○所為分別均係犯刑法第328 條第1 項之強盜罪
    。又所犯二罪間，犯意各別，行為互殊，應予分論併罰。復
    查被告有如本判決事實欄第一項所載論罪科刑之執行紀錄，
    有臺灣高等法院報告前案紀錄表可參，其於有期徒刑執行完
    畢後5 年內再犯本件有期徒刑以上之2 罪，均構成累犯，爰
    依刑法第47條規定加重其刑。又刑法第328 條第1 項之強盜
    罪，以強暴、脅迫為其構成要件，其因而致普通傷害，乃強
    暴、脅迫當然之結果，除行為人另有傷害之故意外，仍祇成
    立該條項之罪，無同法第277 條第1 項之適用（最高法院96
    年度台上字第7676號判決同一意旨足參）。是查本件被告所
    為犯行之目的，乃在強盜被害人等所有之物，其傷害被害人
    之行為，乃屬尚未超出強盜犯行所生之當然結果，而無另外
    故意傷害之犯意存在，爰不另論以普通傷害罪，附此敘明。
  (二)次查，被告甲○○在犯前述兩罪時的精神狀態，除有大千綜
    合醫院被告之診斷證明書1 份，證明其患有精神衰弱症之事
    實外（見97年度偵字第676 號偵查卷第39頁）。復經本院函
    請財團法人為恭紀念醫院鑑定被告案發時之精神狀態，其鑑
    定結果認為：被告前因長期吸食安非他命，引發器質性精神
    病症狀已超過10年，並未接受適當的治療而有被害妄想、被
    跟蹤及被監視妄想並出現聽幻覺現象，考量其認知、判斷、
    自我控制能力受損以及疾病的病程整體評估，精神科的臨床
    診斷為精神衰弱症。被告於犯案時，明顯受到症病的影響，
    對於外界事務之知覺理解及判斷能力明顯受損，雖知道強盜
    不對，但亦無法控制自己之行為。故被告於案發時，受到精
    神障礙之影響，而使被告雖能辨識其行為違法，但依其辨識
    而行為之能力明顯受損等情；有該院97年4 月15日為恭醫字
    第0970000284號函附鑑定精神狀況之『司法鑑定報告書』函
    文1 份附卷可稽，是被告案發當時之精神狀況雖未達心神喪
    失之程度，然被告行為時意識辨別能力顯較一般人為遜，而
    達精神耗弱之程度乙節，應堪認定。被告於犯上揭2 強盜罪
    時，既均處於精神耗弱狀態，爰分別依刑法第19條第2 項規
    定，減輕其刑。
  (三)另被告所為前述犯罪事實欄二、(一)之犯行，是被告因接受有
    關犯罪事實欄二、(二)之警詢時，自行坦白向警方承認，在此
    之前，並未有人報案，警方也不知道或懷疑被告有此犯行，
    此觀被告警詢筆錄之記載即徵明瞭，故就犯罪事實欄二、(一)
    對被害人丁○○之強盜犯行，被告係對於未發覺之罪自首而
    受裁判，應依刑法第62條減輕其刑，且就此部分犯行刑度因
    同時有刑法19條第2 項、第62條，2 種以上刑之減輕事由，
    應依刑法第70條之規定遞減輕之，並先加重其刑後減輕之。
  (四)量刑理由之說明：
    爰審酌被告前有違反麻醉藥品管理條例、毒品危害防制條例
    案件、竊盜及強盜案件，有臺灣高等法院被告前案紀錄表 1
    份在卷，是見其素行尚非良好，又其正值青壯，不思以正當
    途徑賺取所需，卻以強盜方式，意圖牟取他人財物，復衡酌
    被告強盜犯行所侵害財產法益之價值、使他人身體受有傷害
    ，所為嚴重影響社會治安、及被告之生活狀況、品行、智識
    程度為國中畢業，另審酌被告罹患精神衰弱症依其辨識而行
    為之能力較常人為低之事實，及事後自動向警方供承部分犯
    行，且於偵審中始終坦承全部犯行，節省不必要之法院調查
    資源等一切情狀，爰分別量處如主文所示之刑及合定其應執
    行之刑，以資懲儆。
三、適用之法律：
  (一)刑事訴訟法第299 條第1 項前段。
  (二)刑法第328 條第1 項、第47條第1 項、第19條第2 項、第62
    條、第51條第5 款。
本案經檢察官李基彰到庭執行職務。
中    華    民    國    97    年    5     月    27    日
                  刑事第二庭審判長法  官  吳炳桂
                                  法  官  魏宏安
                                  法  官  林靜雯
以上正本證明與原本無異。
如不服本判決，應於判決送達後10日內向本院提出上訴狀（應抄
附繕本）。告訴人或被害人如對於本判決不服者，應具備理由請
求檢察官上訴，其上訴期間之計算係以檢察官收受判決正本之日
期為準。
                                  書記官  劉千瑄
中    華    民    國    97    年    5     月    27    日
附錄：本判決論罪科刑法條全文
中華民國刑法第328 條第1 項
意圖為自己或第三人不法之所有，以強暴、脅迫、藥劑、催眠術
或他法，至使不能抗拒，而取他人之物或使其交付者，為強盜罪
，處5 年以上有期徒刑。


司法院資訊處製作；財團法人民間司法改革基金會備份。
